【裁判字號】    92,訴,1736
【裁判日期】    921031
【裁判案由】    偽造有價證券等
【裁判全文】
臺灣高雄地方法院刑事判決                        九十二年度訴字第一七三六號
    公  訴  人  臺灣高雄地方法院檢察署檢察官
    被      告  甲○○
    指定辯護人  本院公設辯護人己○○
右被告因偽造有價證券案件，經檢察官提起公訴（九十二年度偵字第一一○一九號）
，本院判決如左：
    主  文
甲○○意圖供行使之用，而偽造有價證券，處有期徒刑壹年拾月。偽造發票日為民國
八十四年十月十五日，發票人為「何秀菊」，票面金額均為新臺幣貳萬元之本票共計
貳拾張，均沒收。
    事  實
一、甲○○前於民國九十年間，因偽造貨幣案件，經本院判處有期徒刑二年，緩刑五
    年確定，詎仍不知悔改，竟意圖為自己不法之所有及偽造私文書、行使偽造私文
    書之犯意，於八十四年間，未經取得其同居人戊○○（原名何秀菊，九十一年五
    月改姓名為戊○○）之同意，即以「何秀菊」之名義，參加由丁○○擔任會首所
召募之會期自八十四年九月十五日起迄八十六年九月十五日止、每月十五日在位
    於高雄縣鳳山市○○○路五八四巷二號七樓之「環聯公司」內開標、採內標制、
    會員（含會首）共二十五名、每期新台幣（下同）二萬元之民間互助會（會單上
    登載何秀菊之偏名何秀玉），依該互助會之協議，會員應於得標時，以其名義簽
    立面額為二萬元之本票，持交會首丁○○再轉交予尚未得標之活會會員收執。嗣
    甲○○於八十四年十月十五日（第二會期），在「環聯公司」，向會首丁○○佯
    稱係受「何秀菊」之委託代為標會，而以「何秀菊」之名義，在空白紙上偽造「
    何秀菊」之署押，並填載「四千八百元」之投標利息（標單於開標後已丟棄），
    以表示「何秀菊」參與競標及願付之標息，而偽造屬準私文書性質之投標單，持
    以參與競標而行使之；甲○○復基於偽造本票、行使偽造本票之犯意，於投標當
    日在「環聯公司」，接續偽簽「何秀菊」名義為發票人，填載面額均為二萬元、
    發票日為八十四年十月十五日之本票共計二十三張（甲○○於第二會標取，合會
    共有二十五會），並於上開二十三紙本票上，盜蓋戊○○交由甲○○保管之「何
    秀菊」印章，而顯現之印文共二十三枚而偽造該二十三張本票後，持交會首丁○○轉交予乙○○等二十三位活會會員收執，而行使之（其中一張票號為Ｎ000
    0000號之本票一紙，交由活會會員乙○○收執），並由會首丁○○憑向乙○○等二十三位活會會員收取會款，致使乙○○等二十三位活會會員陷於錯誤，誤
    以為係「何秀菊」本人標得會款，而將共計三十四萬九千六百元之活會會款交予
    會首丁○○，丁○○再連同自己所有之死會會款二萬元合計三十六萬九千六百元
    之會款，轉交予甲○○，足生損害於戊○○及乙○○等二十三位活會會員。嗣甲○○因無力繳納會款，會員乙○○乃持前開本票向本院聲請本票裁定，戊○○於
    接到本院九十二年度票字第二六七四一號民事裁定書後，經向會首丁○○查詢，
    始悉上情，並扣得上開票號為Ｎ0000000號之本票一紙。
二、案經戊○○訴由臺灣高雄地方法院檢察署檢察官偵查起訴。
    理  由
一、訊據被告甲○○對於右揭時、地，未經告訴人戊○○之同意，即以「何秀菊」名
    義參加丁○○所召募之互助會後，並以「何秀菊」之名義偽造標單，佯稱「何秀
    菊」以利息四千八百元得標，復偽簽「何秀菊」名義、面額均為二萬元之本票二
    十三紙，持交會首轉交活會員會，共詐得三十四萬九千六百元之事實，於本院審
    理時，均坦承不諱，核與證人即告訴人戊○○於警詢、偵查中及本院審理時，證
    稱：未同意被告以其名義參加會首丁○○召募之互助會，亦未同意被告以其名義
    標會及簽發本票之情節，及證人丁○○於警詢、偵查中及本院調查時，證稱：被
    告確有以「何秀菊」之名義跟會、標會及簽立本票之情節、證人乙○○於本院調
    查時證稱經由會首丁○○取得被告開立「何秀菊」名義之本票一紙之情節，大致
    相符；此外，復有互助會會單、「何秀菊」名義之票號：Ｎ0000000號之
    本票、本院九十一年度票字第六二七四一號民事裁定各一紙附卷可稽，足認被告
    上開自白核與事實相符，應可採信。綜上所述，本件事證明確，被告犯行，洵堪
    認定。
二、按依我國互助會之習慣，標會時會員多在空白紙上填載金額並簽名，表示其所願
    承諾之標息，並以所出標息高者為得標之人，是於標單上所填載之金額及簽名等
    文字，依習慣既足以表示其用意，應按刑法第二百二十條第一項之規定，以文書
    論，而其冒簽之姓名，亦不失為偽造署押。故核：(1)被告上開於標單上偽造「何
    秀菊」之署名，填具一定數額標金，持以投標而加以行使，足以生損害於遭冒名
    之各活會會員，並以此詐術，致使各活會會員陷於錯誤而交付會款之行為，係犯
    刑法第二百十六條、第二百十條之行使偽造準私文書罪、同法第三百三十九條第
    一項之詐欺取財罪。被告以偽造他人署名方式偽造準私文書，其偽造署押行為為
    偽造準私文書之部分行為，不另論罪。而其偽造準私文書後，復持以行使，其偽
    造之低度行為為行使之高度行為吸收，亦不另論罪。又其以一冒標行為，詐取多
    人之財物，為一行為觸犯數罪名，屬同種想像競合犯，應從一重處斷；(2)被告偽
    造「何秀菊」名義之本票，並持交各活會會員收執之行為，係犯刑法第二百零一
    條第一項之意圖供行使之用，而偽造有價證券罪。被告先後偽造二十三張本票，
    其行為依一般社會觀念，在時間差距上，難以強行分開，在刑法評價上，以視為
    數個舉動之接續施行，合為包括之一行為予以評價，較為合理，為接續犯。公訴
    人認被告偽造「何秀菊」名義之本票多紙，係屬連續犯，容有誤會。又被告偽簽
    「何秀菊」之署押，並盜蓋「何秀菊」之印文於本票上，其偽造署押及盜用印文
    之行為，應為偽造本票之部分行為，均不另論罪。又被告偽造本票後，進而行使
，其行使之低度行為亦為偽造本票之高度行為所吸收，亦僅論以意圖供行使之用
    而偽造有價證券罪。被告所犯上開行使偽造準私文書罪、詐欺取財罪，及偽造有
    價證券罪三罪間，有方法結果之牽連關係，應從一重之偽造有價證券罪處斷。公
    訴人雖漏未論列被告以「何秀菊」名義偽造標單用以投標之偽造準私文書、行使
    偽造準私文書之犯行，惟此部分與被告所犯之詐欺取財罪及偽造有價證券罪間，
    有裁判上一罪之牽連關係，本院自得予以審理。
三、本院審酌被告為本件犯行時，與告訴人間係同居關係，因急需款項周轉，一時輕
    忽，未得告訴人授權同意，即冒用告訴人名義參加互助會，並投標及偽造本票，
    惟被告所偽造之本票係為提供活會會員將來合會金取得之擔保為特定目的，並非
    以偽造本票作為支付工具而轉交流通予他人，所造成之損害尚屬有限，且被告事
    後亦積極與告訴人及證人乙○○達成民事和解，並據告訴人、證人乙○○到庭表
    示願意原諒被告，被告因一時失慮，致罹此重典，如處以最輕本刑三年有期徒刑
    ，毋寧過重，犯罪情節尚堪憫恕，情輕法重，爰依刑法第五十九條之規定，就其
    所犯偽造本票罪部分，減輕其刑。審酌被告未經告訴人同意，即率以他人名參加
    互助會及標取會款，嗣更以告訴人名義偽造本票，以詐取會款，不僅有損於告訴
    人及活會會員，更破壞民間合會交易之信賴，惟念其詐得之金額為三十餘萬元，
    且其所偽造之本票均經會首丁○○收回（由證人乙○○收執者除外），業據證人
    丁○○證述在卷，顯已減輕被告所造成之損害，及其犯後坦承犯行，深表悔意，
    並取得告訴人、證人乙○○之原諒等一切情狀，量處如主文所示之刑，以示懲儆
    。
四、至被告偽造之本票二十三張，除交由證人乙○○收執之一紙外，雖均未扣案，惟
    既經交予各活會會員收執而未能證明業已滅失，依同法第二百零五條之規定，併
    予宣告沒收。又上開二十三張本票既經沒收，其上之偽簽「何秀菊」之署名、盜
    蓋「何秀菊」之印文各二十三枚，即毋庸重複為沒收之諭知。另被告偽造「何秀
    菊」名義之標單並未扣案，且依一般習慣，標單通常於開標之後即遭丟棄滅失，
    為免日後執行困難，爰不就該標單及其上偽造之署押為沒收之諭知，附此敘明。
據上論斷，應依刑事訴訟法第二百九十九條第一項前段，刑法第二百零一條第一項、
第二百十六條、第二百十條、第三百三十九條第一項、第五十五條、第五十九條、第
二百零五條，罰金罰鍰提高標準條例第一條前段，判決如主文。
經檢察官丙○○到庭執行職務。
中      華      民      國    九十二    年      十      月    三十一    日
                                    臺灣高雄地方法院刑事第二庭
                                        審判長  法  官  莊崑山
                                                法  官  林靜梅
                                                法  官  曾鴻文
右正本證明與原本無異。
如不服本判決，應於判決送達後十日內，向本院提出上訴狀。
                                                書記官    王高山
中    華    民    國      九十二      年      十一      月      三      日
附錄法條：
刑法第二百零一條：
  意圖供行使之用，而偽造、變造公債票，公司股票或其他有價證券者，處三年以上
  十年以下有期徒刑，得併科三千元以下罰金。
  行使偽造、變造之公債票、公司股票或其他有價證券或意圖供行使之用收集或交付
  於人者，處一年以上七年以下有期徒刑，得併科三千元以下罰金。
刑法第二百十六條：
  行使第二百十條至第二百十五條之文書者，依偽造、變造文書或登載不實事項或使
  登載不實事項之規定處斷。
刑法第二百十條：
  偽造、變造私文書，足以生損害於公眾或他人者，處五年以下有期徒刑。
刑法第三百三十九條第一項
意圖為自己或第三人不法之所有，以詐術使人將本人或第三人之物交付者，處五年以
下有期徒刑、拘役或科或併科一千元以下罰金。


司法院資訊處製作；財團法人民間司法改革基金會備份。
